臺灣彰化地方法院刑事裁定
111年度單聲沒字第68號
聲  請  人  臺灣彰化地方檢察署檢察官
被      告  蘇享通


第  三  人  莊詠勝


上列聲請人因被告違反廢棄物清理法案件（110年度偵字第9856
號），聲請單獨宣告沒收（111年度聲沒字第231號），本院裁定
如下：
    主  文
聲請駁回。
    理  由
一、聲請意旨略以：被告蘇享通駕駛不知情莊詠勝所有、靠行借
    名登記於加友通運有限公司之車牌號碼000-00號曳引車掛附
    HAA-7969號拖車，將址設嘉義市○區○○○街000號之伍營有限
    公司（下稱伍營公司）內之廢木材棧板、廢木材夾雜有棧板
    、油漆合板、廢塑膠片、廢隔熱棉等廢棄物之廢木材混合物
    載運至彰化縣○○鎮○○段000○000地號土地內棄置之行為，業
    經臺灣彰化地方檢察署檢察官緩起訴處分在案，莊詠勝因被
    告蘇享通之犯罪行為，而自伍營公司取得犯罪所得新臺幣（
    下同）9萬2,000元，為以顯不相當之對價所取得，並經莊詠
    勝於偵訊時同意查扣，爰依刑法第38條之1第2項第2款規定
    聲請宣告沒收等語。
二、經查，本案檢察官聲請單獨宣告沒收之對象雖為被告本人，
    然聲請沒收之客體為第三人莊詠勝所得之9萬2,000元，故本
    院依職權將第三人莊詠勝列為當事人即「受裁定人」，核先
    敘明。
三、按犯罪所得，屬於犯罪行為人者，沒收之。但有特別規定者
    ，依其規定。犯罪行為人以外之自然人、法人或非法人團體
    ，因下列情形之一取得犯罪所得者，亦同：二、因他人違法
    行為而無償或以顯不相當之對價取得。刑法第38條之1第1項
    、第2項第2款分別定有明文。次按檢察官依刑事訴訟法第25
    3條或第253條之1為不起訴或緩起訴之處分者，對刑法第38
    條第2項、第3項之物及第38條之1第1項、第2項之犯罪所得
    ，得單獨聲請法院宣告沒收，刑事訴訟法第259條之1亦定有
    明文。經查：
　㈠本件被告蘇享通因犯違反廢棄物清理法等案件，前經臺灣彰
    化地方檢察署檢察官以110年度偵字第9856號為緩起訴處分
    ，且經臺灣高等檢察署臺中檢察分署以111年度上職議字第3
    746號駁回再議，而於民國111年9月2日確定，緩起訴期間為
    1年（自111年9月2日至112年9月1日止）等情，有前揭緩起
    訴處分書、再議處分書及臺灣彰化地方檢察署檢察管緩起訴
    處分命令通知書附卷可稽，並經本院核閱該案卷宗無訛。
　㈡聲請意旨固然主張，第三人莊詠勝因被告之犯罪行為，而自
    伍營公司取得9萬2,000元，為以顯不相當之對價所取得。然
    而，第三人莊詠勝於警詢及偵查中供稱：其是上開曳引車、
    拖車之實際所有人，本案是黃志明向其接洽，其再派遣司機
    即被告，黃志明直接聯繫被告並告知要載去哪裡傾倒等語，
    核與被告、證人即第三人莊詠勝之配偶廖秀敏證述相符。足
    見第三人莊詠勝係派遣被告之人，顯為被告之雇主；被告所
    駕駛之曳引車、拖車，也是第三人莊詠勝所有之車輛。則第
    三人莊詠勝取得本案之9萬2,000元，應有支出運營車輛成本
    ，則本件是否符合「以顯不相當之對價取得」之要件，顯有
    疑慮。
四、又按檢察官為職權不起訴處分或緩起訴處分時，對被告供犯
    罪所用或供犯罪預備及因犯罪所得之物品，得依本法第259
    條之1規定，單獨聲請法院宣告沒收。但緩起訴之案件，因
    日後仍有起訴之可能，檢察官對該類案件宜於緩起訴處分確
    定且期滿後，始單獨聲請法院宣告沒收（檢察機關辦理刑事
    訴訟案件應行注意事項第121項意旨參照）。經查，被告所
    受上開緩起訴處分期間尚未屆滿，而未發生實質上之確定力
    ，本件仍有撤銷緩起訴再予追訴處罰之可能，為免日後徒生
    爭議，此聲請應認尚有不當，爰以駁回，由聲請人再行依法
    處理。
五、從而，本件難認第三人莊詠勝係以顯不相當之對價取得9萬2
    ,000元。況且，被告所受上開緩起訴處分期間既尚未屆滿，
    而未發生實質上之確定力。則檢察官逕為本件聲請，為無理
    由，應予駁回。
六、依刑事訴訟法第220條，裁定如主文。　　
中　　華　　民　　國　　111 　年　　10　　月　　31　　日
                  刑事第六庭    法  官  張琇涵
以上正本證明與原本無異。
如不服本裁定，應於裁定送達後5日內，向本院提出抗告狀。
中　　華　　民　　國　　111 　年　　10　　月　　31　　日
                                書記官  潘佳欣